【裁判字號】    97,破抗,17
【裁判日期】    970605
【裁判案由】    宣告破產
【裁判全文】
臺灣高等法院高雄分院民事裁定          97年度破抗字第17號
再 抗 告 人  甲○○
代  理  人  陳水聰律師
上列再抗告人因聲請宣告破產事件，對於民國97年3 月31日本院
97年度破抗字第17號所為駁回抗告之裁定，提起再抗告，本院裁
定如下：
    主  文
再抗告駁回。
再抗告程序費用由再抗告人負擔。
    理  由
一、本件再抗告意旨略以：再抗告人因受友人惡性倒閉，致負債
    累累，又遭公司裁員而失業無收入，並非蓄意奢侈揮霍，且
    所積欠之債務，都是年息將近20% 的高利貸，每月利息超過
    新台幣（下同）5 萬元，無法清償絲亳本金，確已陷於不能
    清償之困境，且再抗告人所有之財產超過30餘萬元，均無別
    除權存在，足以構成破產財團，支付破產程序所需之費用及
    清償部分債權，合於破產法第1 條、第57條宣告破產之要件
    。又破產法第95條生活費優先扣除之規定乃為保障債務人之
    有利規定，不應考量債務人之生活費用，反而剝奪其宣告破
    產之權利，況再抗告人之親友已同意接濟扶養，再抗告人之
    財產已無須再支付生活費用，且願放棄破產法第95條生活費
    優先扣除規定之權利，本院裁定仍稱再抗告人之生活費用，
    仍需視為財團費用，先於破產債權清償，與實情不符。故本
    院裁定駁回抗告人之聲請，其適用破產法第1 條、第57條，
    及最高法院86年度台抗字第479 號裁定、95年度台抗字第
    673 號裁定、95年度台抗字第751 號裁定、96年度台抗字第
    208 號裁定、96年度台抗字第427 號裁定及第581 號裁定意
    旨顯有錯誤，且所表示關於不能清償債務之破產要件，亦與
    本院或其他法院歷來所表示之法律見解有重大歧異與相互矛
    盾之處，故本件涉及之法律見解具有原則上之重要性，爰依
    法提起再抗告云云。
二、按對於抗告法院以抗告無理由而駁回其抗告之裁定再為抗告
    ，僅得以其適用法規顯有錯誤為理由，並經原法院之許可者
    為限；且原法院之許可，以原裁定所涉及之法律見解具有原
    則上之重要性者為限。民事訴訟法第486 條第4 項、第5 項
    定有明文。又原法院對於再為抗告，認為不應許可者，應以
    裁定駁回其抗告。民事訴訟法第486 條第6 項準用同法第43
    6 條之3 第3 項後段亦規定甚明。而所謂原則上之重要性，
    係指該再抗告事件所涉及之法律問題，意義重大而有加以闡
    釋之必要者而言（最高法院93年度台抗字第843 號裁定意旨
    參照）。
三、查，本件再抗告人分別積欠玉山商業銀行股份有限公司等多
    家金融機構債務，其本金達3,446,635 元等情，業經原審向
    玉山商業銀行股份有限公司等多家銀行查明屬實，而再抗告
    人雖主張其目前之財產尚有現金328,200 元，然未提出任何
    證據證明，縱令再抗告人尚有現金328,200 元乙節屬實，而
    認其負債大於資產，惟按再抗告人之必要生活費，依破產法
    第第95條第2 項規定視為財團費用，乃破產法所明定，係為
    保障破產人之生存權，不得任意拋棄，應先於破產債權清償
    ，再抗告人雖主張其親友同意扶養接濟，然其親友是否會遵
    守承諾，亦非無疑，故本件不因再抗告人親友同意扶養接濟
    而有所影響。本院認再抗告人縱有上開現金328,200 元之財
    產，於扣除破產管理人之報酬及生活費用後，已無任何餘額
    財產可供清償破產債權，其自無從依破產程序清理其債務，
    而駁回再抗告人之破產聲請。至於再抗告人主張類似再抗告
    人之情形，其他法院及本院甚多裁定均有准宣告破產之案例
    云云，惟其他法院及本院縱有准予宣告破產之案例，然其他
    案例與本件情形並非全然相同，對本院亦無拘束力，自難比
    附援引。
四、再抗告人所陳上開之再抗告理由，屬於認定事實之問題，非
    屬法律見解具有原則上之重要性，且意義重大，而有闡釋之
    必要者，是再抗告意旨主張本院原裁定所涉法律見解，有原
    則上之重要性云云，即非可採，揆諸首開說明，本件再抗告
    即不應許可。
五、據上論結，本件再抗告不應許可，依破產法第5 條，民事訴
    訟法第486 條第6 項、第436 條之3 第3 項、第95條、第78
    條，裁定如主文。
中    華    民    國    97    年    6    月    5    日
                            民事第三庭
                                審判長法官  張國彬
                                法      官  吳登輝
                                法      官  鄭月霞
以上正本證明與原本無異。
如不服本裁定應於送達後10日內向本院提出抗告狀（並按他造當
事人之人數附繕本），並繳納抗告費新臺幣1,000 元。
中    華    民    國    97    年    6    月    5    日
                                書  記  官  吳新貞


司法院資訊處製作；財團法人民間司法改革基金會備份。
